臺灣新北地方法院刑事判決
111年度金訴字第223號
                                      111年度易字第464號
公  訴  人  臺灣新北地方檢察署檢察官
被      告  蔡玉美



選任辯護人  高立翰律師（僅在111年度金訴字第223號案件中擔
            任辯護人）
上列被告因違反洗錢防制法等案件，經檢察官提起公訴（110年
度偵字第41839號、第42851號）及追加起訴（111年度偵字第189
97號），被告於本院準備程序中就被訴事實均為有罪之陳述，經
詢問當事人意見，合議庭裁定由受命法官依簡式審判程序獨任審
理，本院判決如下：
    主  文
丙○○犯如附表一「罪名及科刑欄」所示之罪，各處如附表一「罪
名及科刑欄」所示之刑。應執行有期徒刑壹年肆月。緩刑參年。
    事  實
一、丙○○與真實姓名年籍不詳、自稱「Jackie Wei」及真實姓名
    年籍不詳、Facebook暱稱「Daniel」等成年人（下稱「Jack
    ie」、「Daniel」）共同意圖為自己不法之所有，基於恐嚇
    取財之犯意聯絡，由丙○○負責提供其在玉山商業銀行東三重
    分行帳號0000000000000號帳戶（下稱玉山銀行帳戶）作為
    收受款項之帳戶，再由「Daniel」於如附表二編號1所示時
    間，以如附表二編號1所示恐嚇方法恐嚇何怡慧，致何怡慧
    心生畏懼，而依指示匯款新臺幣（下同）3萬元至丙○○玉山
    銀行帳戶內，由丙○○以佣金名義取得該筆款項。
二、丙○○自民國110年2月間某日起，基於參與犯罪組織之犯意，
    加入「Jackie」及真實姓名年籍不詳、LINE暱稱「夜晚的月
    亮」（下稱「夜晚的月亮」）之人與其他真實姓名年籍不詳
    之人所組成之三人以上，以施用詐術為手段，具有持續性、
    牟利性之有結構性詐欺集團犯罪組織（無證據證明有未滿18
    歲之人犯案，下稱本案詐欺集團），丙○○負責提供其上開玉
    山銀行帳戶作為收受款項之帳戶，並於被害人將款項匯入上
    開帳戶後，依「Jackie」或「夜晚的月亮」等人指示，提領
    款項購買虛擬貨幣比特幣並存入指定帳戶，製造金流之斷點
    ，而掩飾或隱匿上開犯罪所得之去向、所在，丙○○可因而取
    得所提領款項5％作為報酬。丙○○即與「Jackie」、「夜晚的
    月亮」、本案詐欺集團其他成員等人共同意圖為自己不法之
    所有，基於三人以上詐欺取財及掩飾或隱匿特定犯罪所得之
    去向、所在之洗錢犯意聯絡，先由該集團其他成員於如附表
    二編號2、3所示之時間，以如附表二編號2、3所示之詐騙方
    法向乙○○○、丁○○施用詐術，致乙○○○及丁○○均陷於錯誤，分
    別依詐欺集團成員之指示，將款項匯入丙○○上開玉山銀行帳
    戶內，再由丙○○依「Jackie」或「夜晚的月亮」等人指示，
    提領款項購買比特幣並存入指定帳戶，製造金流之斷點，而
    掩飾或隱匿上開犯罪所得之去向、所在，丙○○因而取得報酬
    共計7,350元。
三、案經乙○○○訴由新北市政府警察局三重分局、丁○○訴由花蓮
    縣警察局吉安分局報告臺灣新北地方檢察署檢察官偵查起訴
    ，暨何怡慧訴由嘉義縣警察局民雄分局報告臺灣嘉義地方檢
    察署呈請臺灣高等檢察署檢察長核轉臺灣新北地方檢察署檢
    察官偵查後追加起訴。
    理  由
一、按本件被告丙○○所犯均係死刑、無期徒刑、最輕本刑為3年
    以上有期徒刑以外之罪，其於準備程序就前揭被訴事實均為
    有罪之陳述，經受命法官告知簡式審判程序之旨，並聽取公
    訴人、被告及辯護人之意見後，本院認無不得或不宜改依簡
    式審判程序進行之處，爰依刑事訴訟法第273條之1第1項，
    裁定本件由受命法官獨任進行簡式審判程序，合先敘明。
二、上揭事實，業據被告於本院準備程序、審理時坦承不諱，核
    與證人即告訴人何怡慧於警詢及偵訊時、乙○○○及丁○○於警
    詢時證述之情節相符，並有被告玉山銀行帳戶之顧客基本資
    料查詢、歷史交易紀錄表、被告購買加密貨幣收據、乙○○○
    匯款之郵政跨行匯款申請書、乙○○○與詐騙者之LINE對話紀
    錄擷圖、丁○○匯款之郵政跨行匯款申請書附卷可資佐證，足
    認被告自白與事實相符，本件事證明確，被告犯行已堪認定
    ，應予依法論科。 
三、論罪科刑：
  ㈠按審酌現今詐欺集團之成員皆係為欺罔他人，騙取財物，方
    參與以詐術為目的之犯罪組織。倘若行為人於參與詐欺犯罪
    組織之行為繼續中，先後多次為加重詐欺之行為，因參與犯
    罪組織罪為繼續犯，犯罪一直繼續進行，直至犯罪組織解散
    ，或其脫離犯罪組織時，其犯行始行終結。故該參與犯罪組
    織與其後之多次加重詐欺之行為皆有所重合，然因行為人僅
    為一參與犯罪組織行為，侵害一社會法益，屬單純一罪，應
    僅就「該案中」與參與犯罪組織罪時間較為密切之首次加重
    詐欺犯行，論以參與犯罪組織罪及加重詐欺罪之想像競合犯
    ，而其他之加重詐欺犯行，祗需單獨論罪科刑即可，無需再
    另論以參與犯罪組織罪，以避免重複評價。是如行為人於參
    與同一詐欺集團之多次加重詐欺行為，因部分犯行發覺在後
    或偵查階段之先後不同，肇致起訴後分由不同之法官審理，
    為裨益法院審理範圍明確、便於事實認定，即應以數案中「
    最先繫屬於法院之案件」為準，以「該案中」之「首次」加
    重詐欺犯行與參與犯罪組織罪論以想像競合。縱該首次犯行
    非屬事實上之首次，亦因參與犯罪組織之繼續行為，已為該
    案中之首次犯行所包攝，該參與犯罪組織行為之評價已獲滿
    足，自不再重複於他次詐欺犯行中再次論罪，俾免於過度評
    價及悖於一事不再理原則。至於「另案」起訴之他次加重詐
    欺犯行，縱屬事實上之首次犯行，仍需單獨論以加重詐欺罪
    ，以彰顯刑法對不同被害人財產保護之完整性，避免評價不
    足（最高法院109年度台上字第3945號判決意旨參照）。準
    此，在本院111年度金訴字第223號案件（即本案起訴部分，
    附表二編號2、3）111年2月7日起訴繫屬於本院前，被告並
    無因參與相同詐欺集團犯罪組織遭起訴之紀錄，此有臺灣高
    等法院被告前案紀錄表在卷可參，則被告於本案起訴部分首
    次加重詐欺犯行（即附表二編號2所示犯行）自應同時論以
    參與犯罪組織罪。
  ㈡核被告所為，如附表二編號1所示部分，係犯刑法第346條第1
    項之恐嚇取財罪；如附表二編號2所示部分，係犯刑法第339
    條之4第1項第2款之三人以上共同詐欺取財罪、洗錢防制法
    第14條第1項（違反同法第2條第2款規定）之洗錢罪、組織
    犯罪防制條例第3條第1項後段之參與犯罪組織罪；如附表二
    編號3所示部分，係犯刑法第339條之4第1項第2款之三人以
    上共同詐欺取財罪、洗錢防制法第14條第1項（違反同法第2
    條第2款規定）之洗錢罪。被告與「Jackie」、「Daniel」
    間就附表二編號1所示恐嚇取財犯行，被告與「Jackie」、
    「夜晚的月亮」、本案詐欺集團其他成員間就附表二編號2
    、3所示三人以上共同詐欺取財、洗錢等犯行均有犯意聯絡
    及行為分擔，皆為共同正犯。
  ㈢如附表二編號2所示部分，本案詐欺集團對告訴人乙○○○施用
    詐術，使其多次將款項匯入被告帳戶之行為，係基於單一犯
    罪之決意，在密接之時、地為之，且侵害同一之財產法益，
    依一般社會健全觀念，各行為之獨立性極為薄弱，難以強行
    分開，在刑法評價上，以視為數個舉動之接續施行，合為包
    括之一行為予以評價，較為合理，應成立接續犯，僅論以一
    罪。
  ㈣如附表二編號2所示部分，被告係以一行為，同時觸犯三人以
    上共同詐欺取財、洗錢、參與犯罪組織等犯罪構成要件不同
    之3罪，為想像競合犯，另如附表二編號3所示部分，被告係
    以一行為，同時觸犯三人以上共同詐欺取財、洗錢等犯罪構
    成要件不同之2罪，亦為想像競合犯，應各依刑法第55條規
    定，從一重之三人以上共同詐欺取財罪處斷。被告所犯如附
    表二編號1至3所示3罪，犯意各別，行為互殊，應分論併罰
    。
  ㈤按犯洗錢防制法第14條、第15條之罪，在偵查或審判中自白
    者，減輕其刑。洗錢防制法第16條第2項定有明文。次按想
    像競合犯之處斷刑，本質上係「刑之合併」。其所謂從一重
    處斷，乃將想像競合犯組成之評價上數罪，合併為科刑一罪
    ，其所對應之刑罰，亦合併其評價上數罪之數法定刑，而為
    一個處斷刑。易言之，想像競合犯侵害數法益者皆成立犯罪
    ，論罪時必須輕、重罪併舉論述，同時宣告所犯各罪名，包
    括各罪有無加重、減免其刑之情形，亦應說明論列，量刑時
    併衡酌輕罪部分量刑事由，評價始為充足，然後依刑法第55
    條前段規定「從一重處斷」，非謂對於其餘各罪可置而不論
    。因此，法院決定處斷刑時，雖以其中最重罪名之法定刑，
    做為裁量之準據，惟於裁量其輕重時，仍應將輕罪合併評價
    在內（最高法院108年度台上字第4405、4408號判決意旨參
    照）。查被告就其所犯如附表二編號2、3所示洗錢罪之事實
    ，於本院審理時均坦承不諱，原應依上開規定減輕其刑，惟
    依前揭罪數說明，被告就此部分犯行均係從一重論處三人以
    上共同詐欺取財罪，其所犯洗錢罪係屬想像競合犯其中之輕
    罪，揆諸上開說明，僅由本院於後述依刑法第57條量刑時一
    併衡酌該部分減輕其刑事由。
  ㈥爰以行為人之責任為基礎，審酌被告正值壯年，不思循正當
    途徑賺取財物，貪圖不法利益而為本案犯行，助長犯罪之猖
    獗，侵害各被害人之財產法益，並影響社會治安及風氣，所
    為實屬不該，惟念被告於本院審理中已坦承犯行（所犯洗錢
    部分符合減刑規定），並與告訴人何怡慧、乙○○○、丁○○等3
    人均成立和解或調解，分別賠償3萬元、5萬元、5萬7,000元
    （此有被告匯款之新臺幣存提款交易憑證及本院公務電話紀
    錄表各1份、本院調解筆錄2份附卷可稽，見本院111年度易
    字第464號卷第33-35頁、111年度金訴字第223號卷第105-10
    6、113-114頁），犯後態度良好，又被告在本案犯行中擔任
    之角色係屬底層，並非主導犯罪之人，兼衡其犯罪之動機、
    目的、手段、所獲利益、智識程度、家庭生活經濟狀況、各
    被害人所受損失等一切情狀，分別量處如主文所示之刑（詳
    如附表一罪名及科刑欄所示），並定其應執行刑。
  ㈦又被告前未曾因故意犯罪受有期徒刑以上刑之宣告，有臺灣
    高等法院被告前案紀錄表在卷可考，其因一時失慮，偶罹刑
    典，於本院審理中已坦承犯行，並與告訴人3人均成立和解
    或調解，賠償其等損害，堪認深具悔意，經此偵審程序及罪
    刑之宣告後，應能知所警惕而無再犯之虞，故本院認被告所
    受宣告之刑，以暫不執行為適當，爰依刑法第74條第1項第1
    款之規定，對被告宣告緩刑3年，以啟自新。
  ㈧按組織犯罪防制條例第3條第3項規定：「犯第1項之罪者，應
    於刑之執行前，令入勞動場所，強制工作，其期間為3年。
    」，就受處分人之人身自由所為限制，違反憲法比例原則及
    憲法明顯區隔原則之要求，與憲法第8條保障人身自由之意
    旨不符，經司法院大法官釋字第812號解釋自110年12月10日
    公布日起，失其效力。是被告所犯該條例第3條第1項後段之
    參與犯罪組織罪部分，爰不諭知強制工作之保安處分，併予
    敘明。
四、沒收：
　　本件被告雖取得報酬3萬7,350元（附表二編號1所示3萬元均
    作為報酬，附表二編號2、3所示款項5％作為報酬），惟其於
    本院審理中已分別賠償告訴人何怡慧、乙○○○、丁○○3萬元、
    5萬元、5萬7,000元，被告之犯罪所得既已全數實際合法發
    還被害人，依刑法第38條之1第5項規定，自無庸再予宣告沒
    收或追徵，附此敘明。
據上論斷，應依刑事訴訟法第273條之1第1項、第284條之1、第2
99條第1項前段，洗錢防制法第2條第2款、第14條第1項，組織犯
罪防制條例第3條第1項後段，刑法第11條前段、第28條、第346
條第1項、第339條之4第1項第2款、第55條、第51條第5款、第74
條第1項第1款，刑法施行法第1條之1第1項，判決如主文。
本案經檢察官黃筵銘、甲○○提起公訴，檢察官劉恆嘉追加起訴，
檢察官詹啟章、王佑瑜到庭執行職務。
中　　華　　民　　國　　111 　年　　9 　　月　　30　　日
                    刑事第四庭    法　官
以上證明與原本無異。
如不服本判決應於收受本判決後20日內向本院提出上訴書狀，並
應敘述具體理由，如未敘述上訴理由者，應於上訴期間屆滿後20
日內補提理由書狀於本院（均須按他造當事人之人數附繕本）「
切勿逕送上級法院」。
                                  書記官  陳映孜
中　　華　　民　　國　　111 　年　　9 　　月　　30　　日

附表一：被告丙○○論罪科刑部分   編號 罪名及科刑 備註 1 丙○○共同犯恐嚇取財罪，處有期徒刑柒月。  附表二編號1所示部分 2 丙○○三人以上共同犯詐欺取財罪，處有期徒刑壹年貳月。 附表二編號2所示部分 3 丙○○三人以上共同犯詐欺取財罪，處有期徒刑壹年壹月。 附表二編號3所示部分 

附表二：各被害人遭恐嚇或詐騙情形       編號 被害人即告訴人 恐嚇或詐騙之手法   匯款日期、時間 匯款金額(新臺幣) 備註 1 何怡慧 於110年2月初某日，自稱為無國界醫師，透過Facebook結識何怡慧並以要交往為由取得何怡慧之私密照片及影片，再於110年2月7日16時許向何怡慧恫稱：若不支付款項，將散布其私密照片及影片等語，致何怡慧心生畏懼，而依對方指示匯款  110年2月7日22時6分許 3萬元 即追加起訴部分 2 乙○○○ 於110年3月10日，透過Facebook結識乙○○○，向乙○○○佯稱會寄送食品，須給付運費云云，致乙○○○陷於錯誤，而依對方指示匯款  ①110年3月17日10時3分許 ②110年3月26日12時46分許 　 ①6萬元  ②3萬元  即起訴書附表編號1 3 丁○○ 透過Facebook結識丁○○後，於110年3月間向丁○○佯稱：需要借錢支付兒子手術費用云云，致丁○○陷於錯誤，而依對方指示匯款  110年3月22日13時24分許 5萬7,000元 即起訴書附表編號2 
附錄本判決論罪科刑之法條：
中華民國刑法第339條之4
犯第339條詐欺罪而有下列情形之一者，處1年以上7年以下有期
徒刑，得併科1百萬元以下罰金：
一、冒用政府機關或公務員名義犯之。
二、三人以上共同犯之。
三、以廣播電視、電子通訊、網際網路或其他媒體等傳播工具，
    對公眾散布而犯之。
前項之未遂犯罰之。
中華民國刑法第346條
意圖為自己或第三人不法之所有，以恐嚇使人將本人或第三人之
物交付者，處6月以上5年以下有期徒刑，得併科3萬元以下罰金
。
以前項方法得財產上不法之利益或使第三人得之者，亦同。
前二項之未遂犯罰之。
洗錢防制法第14條
有第2條各款所列洗錢行為者，處7年以下有期徒刑，併科新臺幣
5百萬元以下罰金。
前項之未遂犯罰之。
前二項情形，不得科以超過其特定犯罪所定最重本刑之刑。
組織犯罪防制條例第3條第1項
發起、主持、操縱或指揮犯罪組織者，處3年以上10年以下有期
徒刑，得併科新臺幣1億元以下罰金；參與者，處6月以上5年以
下有期徒刑，得併科新臺幣1千萬元以下罰金。但參與情節輕微
者，得減輕或免除其刑。